【裁判字號】    99,訴,746
【裁判日期】    990630
【裁判案由】    違反毒品危害防制條例
【裁判全文】
臺灣臺南地方法院刑事判決               99年度訴字第746號
公  訴  人  臺灣臺南地方法院檢察署檢察官
被      告  乙○○
上列被告因違反毒品危害防制條例案件，經檢察官提起公訴（99
年度毒偵字第432號），被告於本院準備程序先就被訴事實為有
罪陳述，受命法官於聽取當事人之意見後，本院合議庭裁定由受
命法官獨任進行簡式審判程序，判決如下：
    主  文
乙○○施用第一級毒品，累犯，處有期徒刑拾月；又施用第二級
毒品，累犯，處有期徒刑肆月。應執行有期徒刑壹年。
    事實及理由
一、按除簡式審判程序、簡易程序及刑事訴訟法第376條第1款、
    第2款所列之罪之案件外，第一審應行合議審判；次按除被
    告所犯為死刑、無期徒刑、最輕本刑為3年以上有期徒刑之
    罪或高等法院管轄第一審案件者外，於法院行準備程序進行
    中，被告先就被訴事實為有罪之陳述時，審判長得告知被告
    簡式審判程序之旨，並聽取當事人、代理人、辯護人及輔佐
    人之意見後，裁定進行簡式審判程序，刑事訴訟法第273條
    之1第1項及284條之1分別定有明文。本件被告被訴毒品危害
    防治條例第10條第1項、第2項之罪，乃除死刑、無期徒刑、
    最輕本刑為3年以上有期徒刑以外之罪，亦為刑事訴訟法第
    376條第2款之罪之案件，其於本院準備程序中就被訴事實為
    有罪之陳述，經告知簡式審判程序之旨，並聽取公訴人、被
    告之意見後，本院認為適宜進行簡式審判程序，依刑事訴訟
    法第273條之2、第159條第2項之規定，不適用傳聞法則有關
    限制證據能力之相關規定；並得依同法第310條之2準用第45
    4條之規定製作略式判決書，合先敘明。
二、本件被告犯罪事實、證據及應適用之法條，除(1)犯罪事實欄
    關於乙○○施用毒品之時間、次數之記載補充為「乙○○於
    98年11月16日晚間18時43分許為警採尿時往前回溯26小時內
    某一時點施用第一級毒品海洛因1次、於前揭經警採尿前96
    小時內某一時點施用第二級毒品甲基安非他命1次」；另(2)
    證據補充：「被告於本院準備程序及審理時之自白」外，餘
    均引用檢察官起訴書之記載（如附件）。
三、按施用第一、二級毒品，毒品危害防制條例第10條定有處罰
    明文。惟基於刑事政策，對合於一定條件之施用者，則依同
    條例第20條、第23條之規定，施以觀察、勒戒及強制戒治之
    保安處分。該條例於92年7月9日修正公布，自93年1月9日施
    行，其中第20條、第23條將施用毒品之刑事處遇程序，區分
    為「初犯」、「5年內再犯」及「5年後再犯」。依其立法理
    由說明：「初犯」，經觀察、勒戒或強制戒治後，應為不起
    訴處分或不付審理之裁定；經觀察、勒戒或強制戒治執行完
    畢釋放後，「5年內再犯」者，因其再犯率甚高，原實施之
    觀察、勒戒及強制戒治既已無法收其實效，爰依法追訴或裁
    定交付審理。至於經觀察、勒戒或強制戒治執行完畢釋放後
    ，「5年後再犯」者，前所實施之觀察、勒戒或強制戒治已
    足以遮斷其施用毒品之毒癮，為期自新及協助其斷除毒癮，
    仍適用「初犯」規定，先經觀察、勒戒或強制戒治之程序。
    從而依修正後之規定，僅限於「初犯」及「5年後再犯」二
    種情形，始應先經觀察、勒戒或強制戒治程序，不能逕行起
    訴，亦即設為施用毒品罪起訴條件之限制。但倘被告於5年
    內已再犯，經依法再為保安處分或追訴處罰者，縱其第三次
    （或第三次以上）施用毒品之時間，在初犯之保安處分執行
    完畢釋放5年以後，即非屬「5年後再犯」之情形，且因前有
    「5年內再犯」情形，顯見其再犯率甚高，原實施之保安處
    分無法收其實效，毋庸仍予寬典處遇，而應依該條例第10條
    逕予刑罰制裁。至於第三次（或第三次以上）施用毒品之時
    間，是否宜有期間限制？以多久為適宜？則分屬刑事政策、
    專門醫學之範圍，非審判機關所能決定，有待循立法途徑解
    決。查本件被告前因施用毒品案件，經本院裁定送觀察、勒
    戒後，認有繼續施用毒品之傾向，復經依臺灣臺南地方法院
    以91年度毒聲字第1917號裁定令入戒治處所施以強制戒治，
    於92年10月31日保護管束期滿而強治執行完畢，經臺灣臺南
    地方法院檢察署檢察官以92年度戒毒偵字第261號為不起訴
    處分並經確定在案。嗣於96年間，因違反毒品危害防制條例
    案件，經本院以96年度訴字第870號判決、96年度訴字第
    1601號判決，分別判處有期徒刑7月、9月確定在案，有卷附
    臺灣高等法院被告前案紀錄表及臺南地方法院檢察署刑案資
    料查註紀錄表各1份附卷可稽。被告於上開強制戒治執行完
    畢後，既曾於5年內再犯毒品危害防制條例第10條之罪，並
    經判刑確定，則其於98年11月16日為警採尿起往前溯26小時
    內、96小時內再犯本件施用毒品之犯行，雖距離其初犯時已
    逾5年，然其中既曾因施用毒品，被追訴處罰，即與單純「5
    年後再犯」之情形有別，仍應依毒品防制條例第10條規定予
    以追訴、處罰。（最高法院97年度台非字第528號判決、最
    高法院97年度第5次刑事庭會議決議參照）。
四、次按查海洛因係由嗎啡經化學合成而製得，經注射進入人體
    後，因代謝而分解又生成嗎啡，因此施打海洛因後，由尿液
    檢驗結果仍為嗎啡反應，核屬科學上正常合理現象，此有行
    政院衛生署管制藥品管理局95年6月29日管檢字第095000708
    0號函文可參。又海洛因經注射入人體後，約百分之八十於
    24小時內自尿中排出，一般而言，尿液中能否檢出嗎啡陽性
    反應，與其投與量、投與途徑、採尿時間、個人體質及檢驗
    方法之靈敏度有關，國外曾有文獻報導注射6毫克之海洛因
    鹽酸鹽，其代謝物嗎啡之平均可檢出時限約為26小時，有行
    政院衛生署藥物食品檢驗局藥檢壹字8114885號函可參。
    又按甲基安非他命經口服投與後約百分之七十於24小時內自
    尿中排出，約百分之九十於96小時內自尿中排出，惟由於目
    前國內尿液中甲基安非他命之檢驗僅為鑑定是否呈陽性反應
    ，尚未定其含量，且甲基安非他命之成分檢出與其投與方式
    、投與量、個人體質、採尿時間與檢測儀器之精密度等因素
    有關，因此僅憑尿液中呈安非他命陽性反應，並無法確實推
    算吸食時間距採集時間之長短，然最長可能不會超過4日，
    有行政院衛生署藥物食品檢驗局81年2月8日藥檢壹字第00
    1156函可參。經查，被告於98年11月14日晚間6時43分許，
    同意員警採集尿液送驗、先以酵素免疫分析法（EIA）進行
    篩檢，再以氣相層析質譜儀（GC/MS）確認結果，呈嗎啡及
    甲基安非他命陽性反應，此有臺南市警察局第五分局偵辦
    涉嫌毒品案採驗尿液編號年籍對照表、長榮大學98年11月
    26日出具之確認報告各1份附卷可稽。揆諸前揭說明，應可
    推知被告於前揭經警採尿前26小時內、96小時內某一時點，
    確有施用第一級毒品、第二級毒品甲基安非他命無訛，故被
    告自白施用第一級毒品海洛因、第二級毒品甲基安非他命之
    情，核與上開檢驗結果相符，其罪證明確，上開犯行堪予認
    定。
五、核被告所為，分別係違反毒品危害防制條例第10條第1項之
    施用第一級毒品罪及同條例第10條第2項之施用第二級毒品
    罪。其持有第一、二級毒品之低度行為，為進而施用之高度
    行為所吸收，均不另論罪。而其所犯上開二罪，犯意各別，
    行為互殊，應分論併罰。又被告有犯罪事實欄所示之前科紀
    錄及徒刑執行等情，有臺灣高等法院被告前案紀錄表在案可
    憑，其於5年以內故意再犯本件有期徒刑以上之罪，為累犯
    ，應依刑法第47條第1項規定，加重其刑。爰審酌被告曾因
    施用毒品案件，經觀察、勒戒及強制戒治之矯治處遇措施及
    科刑執行之處罰後，仍無法戒除毒癮，且甫於98年11月10日
    因施用第一級毒品海洛因之犯行，經本院以98年度訴字第14
    55號判決判處有期徒刑9月，於上開判決後數日內復犯本件
    施用第一、二級毒品犯行，顯見其毒癮甚深，且全無悔改之
    意，意志不堅，惟念其施用毒品之犯行乃自戕一己之身體健
    康，尚未害及他人，且其施用次數僅只1次，另參酌被告犯
    罪後坦承施用第一、二級毒品犯行，犯後態度尚佳等一切情
    狀，分別量處如主文所示之刑，並定其應執行之刑，應已足
    資懲儆，公訴意旨具體求刑1年2月，尚嫌過重，附此敘明。
六、據上論斷，依刑事訴訟法第273條之1第1項、第299條第1項
    前段、第310條之2、第454條第2項，毒品危害防制條例第10
    條第1項、第2項，刑法第11條前段、第47條第1項、第51條第
    5款之規定，判決如主文。
本案經檢察官甲○○到庭執行職務。
中    華    民    國    99    年    6    月    30    日
                  刑事第七庭  法  官  田幸艷
以上正本證明與原本無異。
如不服本判決應於收受本判決後10日內向本院提出上訴書狀，並
應敘述具體理由。其未敘述上訴理由者，應於上訴期間屆滿後20
日內向本院補提理由書狀（均須按他造當事人之人數附繕本）「
切勿逕送上級法院」。
                              書記官  莊文茹
中    華    民    國    99    年    6     月    30    日
附錄本案論罪科刑法條：
毒品危害防制條例第10條
施用第一級毒品者，處 6 月以上 5 年以下有期徒刑。
施用第二級毒品者，處 3 年以下有期徒刑。

司法院資訊處製作；財團法人民間司法改革基金會備份。
